【裁判字號】    88,上易,2237
【裁判日期】    890428
【裁判案由】    業務侵占
【裁判全文】
臺灣高等法院高雄分院刑事判決    八十八年度上易字第二二三七號
    上訴人
    即被告      乙○○
    選任辯護人  洪千琪
右上訴人因業務侵占案件，不服臺灣高雄地方法院八十八年度易字第四０七０號中華
民國八十八年十月十四日第一審判決（起訴案號：臺灣高雄地方法院檢察署八十八年
度偵字第一五八九九號），提起上訴，本院判決如左：
      主      文
原判決撤銷。
乙○○連續意圖為自己不法之所有，而侵占對於業務上所持有之物，累犯，處有期徒
刑捌月。
      事      實
乙○○於八十七年間，曾因違反麻醉藥品管理條例案件，經原審法院判處有期徒刑四
月確定，並於八十七年四月九日易科罰金執行完畢，仍不知悔改。自八十八年六月一
日起，任職於僑慧建設開發股份有限公司（下稱僑慧公司）所屬位於高雄市○○區○
○路、鼎中路口之僑慧超商鼎金店，擔任大夜班收銀員，從事售貨、收銀等業務。竟
意圖為自己不法之所有，並基於概括之犯意，先於八十八年六月八日，於其業務上收
受向僑慧公司承租而在該店騎樓擺設娃娃機業者所交付之租金新台幣（下同）六千五
百元（起訴書誤為底金）後，竟變易持有為所有，未交還僑慧公司，予以侵占入己；
又連續於八十八年六月十一日、十六日、二十二日，在上班時間內，自僑慧公司每日
固定放置在超商內，準備供支付買煙款項或供客人兌換零錢之底金一萬五千元中，分
別取出其業務上持有之一千八百六十元、一千八百元（其中九百元由鄭志綱賠付公司
）、七千三百七十元、二千八百二十元後，變易為所有，而將其業務上持有之該等現
金侵占入己。同年六月二十二日，為僑慧公司人員發覺上情。經被害人僑慧公司訴由
臺灣高雄地方法院檢察署檢察官偵查起訴。
      理      由
一、訊據上訴人即被告乙○○矢口否認有何業務侵占犯行，辯稱：估價單上之金額
    係因電動玩具之計數器與其內金額不符之差額，並非短少之底金，自白書係被恐
    嚇才寫的，伊並未侵占云云。惟查右揭事實，業據告訴人僑慧公司之代理人蔡俊
    甲在偵審中指訴甚詳，並有被告親自簽名承認短少金額之估價單五紙附卷足稽，
    而該超商收銀機有底金二千元，下方抽屜放底金一萬五千元，係用以支付買煙之
    款項或供客人以紙幣換零錢打玩電動玩具，客人換多少零錢，就有多少紙幣，被
    告交班時要結收銀機的帳，包括營業收入及固定底金，營業收入通常都沒錯，但
    底金部分有短少好幾千元，被告會在交班人所開之估價單上簽名，交回總公司，
    估價單上的金額是現金，並非電動玩具之跳表等情，亦據證人即被告接班人即早
    班之同事葉小菁在偵查中及本院到庭結證甚詳。足見，被告在當班期間確有短少
    底金之事實。又估價單係接班人點數底金不足時，開單寫明短少金額要求交班人
    在上面簽名，就八十八年六月十六日底金少一千八百之估價單而論，其上有被告
    與鄭志綱之簽名，據鄭志綱證述：「交班程序是必須把收銀台抽屜下底金一萬五
    千元及收銀機抽屜內的二千元，交給接班人：：移交金額不足，公司幹部開單，
    我們簽名表示承認不足要補足，志綱是我寫的，因那天我當班，我補貨，查帳時
    少了那筆錢，我們二人負責，一人一半，我身上剛好沒那麼多錢，所以簽名，我
    已賠錢給公司了。租金六千五百元是娃娃機租位費，水電費等固定的每月費用，
    乙○○有告訴我可以關掉錄放影機：：等語，再與被告承認確有收到六千五百元
    之事實，相互觀之，被告簽名認證之估價單上所載金額，應係被告侵占金額，堪
    予認定。被告所辯估價單上之金額係因電動玩具之計數器與其內金額不符之差額
    ，並非短少底金云云，顯係詭辯之詞，不足採信。又所指被恐嚇一節，業經告訴
    人代理人蔡俊甲及其兄蔡錦榮堅決否認，被告又未能提供任何證據資料以供查證
    ，且依上述證據，已足認定被告犯罪，卷附自白書，本院並不以之為論罪證據，
    附此明。綜上所述，被告犯罪事證明確，犯行堪予認定。
二、原審論罪科刑，固非無見，第查被告於八十八年六月二十二日所侵占之金額，除
    七千三百七十元外，尚有一筆二千八百二十元，原審未及認定，尚有未洽，被告
    上訴意旨，否認犯罪，雖無理由，原判決既有瑕疵，仍應由本院將原判決撤銷改
    判。
三、核上訴人即被告所為，係犯刑法第三百三十六條第二項之業務侵占罪。其先後多
    次犯行，時間緊接，手段相同，觸犯同一罪名之罪，顯係基於概括犯意，反覆為
    之，應依連續犯之規定論以一罪。查被告於八十七年間，曾因違反麻醉藥品管理
    條例案件，經原審法院判處有期徒刑四月確定，並於八十七年四月九日易科罰金
    執行完畢之事實，有臺灣高雄地方法院檢察署刑案資料查註紀錄表附卷足憑，其
    於執行完畢後五年以內，再犯有期徒刑以上之本罪，係屬累犯，應依法加重其刑
    。審酌上訴人素行非佳，為人僱用，不知嚴守勤懇、忠誠之職業要求，致使雇主
    蒙受損失，犯罪所得不多，犯罪情節尚非重大，及其犯後飾詞圖卸，態度不佳等
    一切情狀，量處有期徒刑捌月示儆。
四、據上論斷，應依刑事訴訟法第三百六十九條第一項前段、第三百六十四條、第二
    百九十九條第一項前段、刑法第五十六條、第三百三十六條第二項、第四十七條
    、罰金罰鍰提高標準條例第一條前段，判決如主文。
本案經檢察官宋文彬到庭執行職務。
中    華    民    國     八十九     年       四       月     二十八   日
                              臺灣高等法院高雄分院刑事第四庭
                                  審判長法官  莊  鎮
                                        法官  陳吉雄
                                        法官  蕭權閔
右正本證明與原本無異。
不得上訴。
                                      書記官  陳慧珍
中    華    民    國     八十九     年       四       月    二十九    日
附錄：本判決論罪科刑法條：
刑法第三百三十六條第二項
對於業務上所持有之物，犯前條第一項之罪者，處六月以上五年以下有期徒刑，得併
科三千元以下罰金。
                                                                        Ｄ


司法院資訊處製作；財團法人民間司法改革基金會備份。
